【裁判字號】    90,交抗,588
【裁判日期】    901226
【裁判案由】    違反道路交通管理處罰條例
【裁判全文】
臺灣高等法院刑事裁定                              九十年度交抗字第五八八號
    抗  告  人
    即受處分人  甲○○
右抗告人因違反道路交通管理處罰條例案件，不服臺灣臺北地方法院中華民國九十年
十二月三日所為裁定（九十年度交聲字第七八號）提起抗告，本院裁定如左：
    主  文
原裁定撤銷。
    理  由
一、原審以訊據受處分人固就其駕駛車牌ＡＧＡ─五○○號重型機器腳踏車於民國八
    十九年十月二十一日下午一時五十一分許，在木柵路一段、辛亥路交岔路口為警
    攔停卻逕自駕車離去之事實供承不諱，惟矢口否認有違反「道路交通管理處罰條
    例」規定之行為，辯稱略以其並未紅燈越線停車，當時木柵路一段東向行駛之車
    流量很大，是交警（陳昌扶警員）口頭命其右轉辛亥路七段行駛，其本來不確定
    交警在指揮他右轉行駛，因交警又講了很多次，其才駕車右轉辛亥路行駛云云。
    並以受處分人違規事實，業據證人即舉發員警陳昌扶於原審實地勘驗現場時，到
    場就受處分人駕車違規情形具結證述綦詳，並拍攝現場路況相片六張，載明筆錄
    在卷可稽。按證人陳昌扶為原處分機關認定受處分人有前開違規行為之原證人，
    其於原審勘驗現場時到場，並在原審法官面前以言詞供述本件訴訟上之待證事實
    （即受處分人有前開違規事實），原審由其上開供述已得有受處分人確有上開違
    規行為之心證，且於本件卷存證據資料內並無積極證據足以證明證人陳昌扶上開
    供述係屬虛偽，亦無有足以令人顯信其供述為不可採之品性證據或前科證據存在
    ，而不得僅以證人陳昌扶為本件開單告發受處分人之員警而全盤抹煞其在訴訟上
    所具有之原證人資格。況查交通警察掣單舉發違反道路交通管理處罰條例所列之
    違規事實，本質上為行政處分，係公務員基於職務上之權力，依法就特定之具體
    事件所為之具公法上效果之單方面行政行為，基於公務員為公法上行為具有公信
    力之原則，該行政行為當可被推定為真正，其據以依法處分之事實認定亦為正確
    無誤，從而本件受處分人空言否認，係卸責之詞，不足採信。因認本件受處分人
    駕車「紅燈越線臨停」、「拒絕停車接受稽查而逃逸」及「闖紅燈」三項違規事
    證均堪認定屬實，原處分機關依行為時「道路交通管理處罰條例」第五十三條、
    第六十條第一項及第二項第三款、第六十三條第一項第一款及第三款規定，合計
    裁處新臺幣二千七百元罰鍰，並記違規點數五點之處分，並無不當。而裁定駁回
    受處分人之異議，固非無見。惟查：(一)受處分人於原審訊問時僅供稱：「我沒有
    違規，我是按照警察指示紅燈右轉，我是在木柵路一段、辛亥路交岔路口被舉發
    ，我當時是沿木柵路一段往興隆路方向行駛，我當時一個人駕駛機車」；「我當
    時沒有越線停車，木柵路一段西往東車流量很大，交警是用口頭叫我右轉往辛亥
    路七段行使，我本來不確定他在指揮我，但是他又講了很多次，後來我認為他是
    叫我右轉行駛，我才右轉行駛，我以前有被攔停的經驗。」等語，似僅敘及其受
    員警指揮紅燈右轉行駛等情，原審以受處分人上開供述，認受處分人就其駕駛車
    牌ＡＧＡ─五○○號重型機器腳踏車於前揭時地為警攔停卻逕自駕車離去之事實
    供承不諱，已有不依證據認定事實之違誤。(二)又卷附之現場路況相片六張，係原
    審事後於九十年六月十四日至現場勘驗時所拍攝，原審採為認定受處分人違規事
    實之證據，卻未說明其採証之理由，亦有適用證據法則不當之違誤。(三)臺北市政
    府警察局文山第一分局函覆臺北市交通事件裁決所之八十九年十二月二十日北市
    警文一分交字第八九六二八一五九○○號函略以：「... 三、本案經交原舉發交
    通分隊查明：本分局交通分隊員警八十九年十月二十一日在木柵路、辛亥路口執
    勤時，於十三時五十一分見重機車ＡＧＡ─五○○紅燈越線臨停（由木柵路一段
    往二段方向行駛），因而趨前要攔停該重機車，然該重機車見狀立即紅燈右轉逃
    逸（由木柵路一段右轉辛亥路往新店方向），因而本分局員警記下車種、車號、
    顏色後，依違反道路交通管理事件統一裁罰標準及處理細則之規定逕行舉發車主
    ，..。」等語，似敘及舉發員警僅趨前要攔停該重機車而尚未攔停時，該重機車
    見狀立即紅燈右轉逃逸等情，惟證人陳昌扶於原審訊問時則證稱：「我看見受處
    分人沿木柵路一段西往東駕駛機車前駛，因紅燈停在停止線前方，我就走向行人
    穿越道上前示意他靠邊停車（我示意他停在對街的七─十一商店前）轉角路邊，
    我沒有叫他右轉停車，受處分人也緩慢靠邊，我是徒步接近，結果不待我走近，
    就右轉加速離開（右轉離開）沿辛亥路七段北往南離去，當時木柵路一段的燈號
    仍然是紅燈，所以我記下車號逕行舉發。」；「我沒有口頭叫他右轉，我是鳴笛
    比手勢叫他靠邊。」等語，似證稱其已鳴笛比手勢攔停受處分人機車，二者就舉
    發員警取締情形是否有攔停之動作已有不同，而受處分人亦辯稱舉發員警未有攔
    停動作，則舉發員警陳昌扶當時是否有明確攔停準備取締之動作且為被處分人所
    認識，涉及受處分人是否逃避取締而右轉逃逸，或係誤認警員手勢而依指揮右轉
    行駛之認定，尚有究明之必要。綜上，或為抗告意旨所指摘，或為本院得依職權
    調查之事項，應認原裁定有撤銷之原因。
據上論斷，應依道路交通案件處理辦法第二十六條、刑事訴訟法第四百十三條前段裁
定如主文。
中      華      民      國    九十    年     十二     月    二十六    日
                              臺灣高等法院刑事第 十五 庭
                                  審判長法  官  房  阿  生
                                        法  官  鄧  振  球
                                        法  官  雷  元  結
右正本證明與原本無異。
不得再抗告。
                                        書記官  梁  雅  華
中      華      民      國      九十     年    十二   月      二十六    日


司法院資訊處製作；財團法人民間司法改革基金會備份。
